臺灣高等法院臺中分院民事判決
110年度上字第260號
上  訴  人  謝嘉元  
訴訟代理人  洪維廷律師
被上訴人    楊勝傑  
上列當事人間請求排除侵害等事件，上訴人對於中華民國110年3
月31日臺灣彰化地方法院110年度訴字第215號第一審判決提起上
訴，本院於110年12月15日言詞辯論終結，判決如下：
    主  文
上訴駁回。
第二審訴訟費用由上訴人負擔。
    事實及理由
一、上訴人主張：被上訴人於彰化縣○○市○○街000號房屋經營洗
    車場（下稱系爭洗車場），伊則居住於同街斜對面127號房
    屋（下稱127號房屋）。被上訴人於系爭洗車場因洗車、美
    容汽車或與消費客戶喧鬧交談等行為，不分晝夜持續製造噪
    音，嚴重影響伊之居住安寧，致伊因無法預期被上訴人何時
    會再傳出惱人聲響，故精神上均處於緊張狀態，並使心情焦
    慮，受有精神上損害新臺幣（下同）10萬元。爰依民法第18
    條、第184條、第195條、第793條之規定，求為命：㈠被上訴
    人給付10萬元，及自起訴狀繕本送達翌日起加計法定遲延利
    息；㈡被上訴人於系爭洗車場內製造之聲響，自上午7時起至
    晚上8時止不得超過65分貝、自晚上8時起至晚上11時止不得
    超過60分貝、自晚上11時起至翌日7時止不得超過55分貝之
    判決（上訴人原請求被上訴人給付30萬元，就其中20萬元敗
    訴部分未據聲明不服，業已確定，不再贅述）。
二、被上訴人則以：伊雖經營系爭洗車場，惟營業時間為上午10
    點至晚上6點，發出之聲響均屬正常營業行為所致，並未如
    上訴人所稱不定時、甚或凌晨時段在系爭洗車場內製造噪音
    ，況上訴人未實際居住在127號房屋。系爭洗車場經相關單
    位至現場勘查後，均無明顯噪音汙染之違規情事，且伊詢問
    附近鄰居亦表示未造成其等生活起居受影響等語，資為抗辯
    。
三、原審判決駁回上訴人之請求，上訴人提起上訴，聲明：㈠原
    判決關於駁回後開第二、三項之訴部分廢棄。㈡被上訴人應
    給付被上訴人10萬元，及自起訴狀繕本送達翌日起，至清償
    日止，按週年利率5%計算之利息；㈢被上訴人於系爭洗車場
    內製造之聲響，自上午7時起至晚上8時止不得超過65分貝、
    自晚上8時起至晚上11時止不得超過60分貝、自晚上11時起
    至翌日7時止不得超過55分貝。被上訴人則答辯聲明：上訴
    駁回。
四、得心證之理由　　
　㈠按當事人主張有利於己之事實者，就其事實有舉證之責任，
    民事訴訟法第277 條前段定有明文。又民事訴訟如係由原告
    主張權利者，應先由原告負舉證之責，若原告先不能舉證，
    以證實自己主張之事實為真實，則被告就其抗辯之事實即令
    不能舉證，或其所舉證據尚有疵累，亦應駁回原告之請求（
    最高法院100年度台上字第415號民事判決意旨參照）。上訴
    人主張被上訴人長期製造噪音造成其精神痛苦乙節，為被上
    訴人所否認，依上開說明，自應由上訴人就被上訴人不法侵
    害其居住安寧此積極且對已有利之事負舉證之責。
　㈡工廠、營業場所發出之聲音不得超出噪音管制標準，噪音管
    制法第9條第1項定有明文。又依噪音管制法第9條第2項制定
    之噪音管制標準第3條規定：「噪音音量測量應符合下列規
    定：一、測量儀器：測量20Hz至20kHz 範圍之噪音計使用中
    華民國國家標準規定之一型聲度表或國際電工協會標準 IEC
     00000-0 Class 1噪音計；測量20Hz至200Hz範圍之噪音計
    使用中華民國國家標準規定之一型聲度表，且應符合國際電
    工協會標準IEC 00000 Class 1等級。二、測量高度：㈠測量
    地點在室外時，聲音感應器應置於離地面或測量樓層之樓板
    延伸線1.2至1.5公尺之間。㈡測量地點為室內時，聲音感應
    器應置於離地面或樓板1.2至1.5公尺之間。…四、背景音量
    之修正：㈠測量場所之背景音量，至少與欲測量音源之音量
    相差十分貝（dB（A））以上，如相差之數值未達十分貝（d
    B（A）），則欲測量音量以下列公式計算或以附表修正之」
    。查上訴人雖提出光碟1片（置於本院卷95頁），欲證明系
    爭洗車場長期製造噪音等情，經本院當庭播放勘驗，內容為
    上訴人在127號房屋樓上窗口，伸出測量儀器對準馬路對面
    之系爭洗車場，拍攝該測量儀器所顯示之聲音分貝數，此有
    上開光碟之擷圖照片可憑（見本院卷120頁、123-131頁）。
    惟依前揭條文規定，噪音音量測量需使用中華民國國家標準
    規定之一型聲度表或國際電工協會標準之噪音計，且有法定
    之測量高度，並應以公式修正背景音量，而經本院闡明後，
    上訴人仍未提出上開光碟所拍攝之測量儀器符合前揭規定之
    證明文件（見本院卷120-121、140頁），且上訴人僅在其12
    7號房屋樓上窗戶伸出測量儀器即進行測量，不但測量高度
    不符規定，且亦未修正背景音量，則上開光碟顯示之測量結
    果究係馬路音量或風切音量或系爭洗車場音量，即有所不明
    ，自難徒憑上訴人上開自行測量結果，而認定系爭洗車場產
    生之音量超出噪音管制標準所定之標準。
　㈢彰化縣環境保護局因民眾陳情系爭洗車場噪音案件，自106年
    至109年間，多次至系爭洗車場查驗，查驗結果均為「不告
    發」，此有行政院環保署公害陳情系統--案件清單可憑（見
    本院卷81-83頁），又其中108年9月18日之處理備註記載「
    有人工以空壓機裝隔音箱，風槍使用較靜音式，風槍作業於
    周界執行噪音量測均能音量62.9分貝，背景音量為66.5分貝
    ，本案因背景音量大於預測值，依法規規定須擇點測量，惟
    該區車輛不定時出入干擾大，且作業時間不持續、不易量測
    」，足見系爭洗車場經彰化縣環境保護局以符合噪音管制標
    準第3條之方式進行測量，測量結果在同標準第4條頻率20Hz
    至20kHz日間67分貝之工場噪音管制標準值內（依彰化市噪
    音管制區圖，被上訴人之洗車場位於第三類噪音管制區，見
    本院卷113、115頁），難認被上訴人有製造噪音情事。上訴
    人雖謂：彰化縣環境保護局堅持採測量之平均分貝數，但平
    均分貝數無法忠實還原被上訴人所產生之噪音云云，然依噪
    音管制標準第3條規定：「…九、評定方式：…3.非屬週期性
    變動或間歇性變動噪音之情形則以均能音量表示。其連續測
    量取樣時間須至少二分鐘以上，取樣時距不得多於二秒，如
    圖（3） 所示，在噪音計指示一定時，或指針變化僅一至二
    分貝（dB（A ））之變動情形，以均能音量表示。又如圖（
    4） 所示，聲音的大小及發生的間隔不一定之情形，亦以均
    能音量表示之」，而所謂「均能音量」，依同標準第2條第6
    款之規定係指特定時段內所測得音量之能量平均值，故彰化
    縣環境保護局採用均能音量即上訴人所稱平均分貝數進行評
    定，於法無違，上訴人徒憑己意要求採用最大音量云云，即
    無可取。另上訴人雖聲請本院至系爭洗車場履勘，及聲請與
    上訴人同住之謝○○為證，惟本院並無相關儀器可資測量，法
    官或上訴人同居人之個人感受亦無足為被上訴人是否有製造
    噪音之依據，且彰化縣環境保護局曾至系爭洗車場以科學儀
    器查驗，認系爭洗車場符合相關規定而不予告發，故本院認
    無至現場履勘及詢問證人謝○○之必要，併予敘明。
　㈣上訴人另主張：被上訴人洗車場音量有無超過公告標準，與
    有無侵害伊居住安寧係屬二事云云。然侵權行為所發生之損
    害賠償請求權，以有故意或過失「不法」侵害他人權利為其
    成立要件，而但凡人之活動，必會產生聲響，不能一蓋認為
    發出聲音即為侵害他人居住安寧之不法行為，否則所有工商
    活動將無法進行，故噪音管制標準第4條即以客觀數據劃定
    合法音量與不法噪音之標準，以此界定所生音量是否為不法
    行為，自屬公平客觀之認定方式，上訴人前揭主張，並無可
    採。又上訴人提出修慧診所診斷證明書1張，欲證明其因系
    爭洗車場噪音而受有損害，惟該診斷證明書上記載病名為「
    ⒈非特定的焦慮症。⒉其他失眠症」，醫囑則載「因上述疾病
    於本院求診，根據患者主訴，其症狀與鄰居之噪音有明顯因
    果關係，宜長期繼續治療」（見本院卷143頁），是上訴人
    向醫師主訴其上開症狀與鄰居之噪音有因果關係云云，僅係
    上訴人主觀上認定系爭洗車場產生之音量已侵害其居住安寧
    而已，惟仍應由上訴人舉證證明系爭洗車場產生之音量已超
    出噪音管制標準第4條所定標準，方符合侵權行為之「不法
    」侵害他人權利之成立要件，尚不得僅依上訴人主觀認知即
    可推認被上訴人侵害其居住安寧。
　㈤從而，上訴人之舉證未能使本院得被上訴人不法侵害上訴人
    居住安寧之確實心證，依首開之說明，即應駁回上訴人之請
    求。
五、綜上所述，上訴人依民法第18條、第184條、第195條、第79
    3條之規定，請求㈠被上訴人給付上訴人10萬元，及自起訴狀
    繕本送達翌日起加計法定遲延利息；㈡被上訴人於系爭洗車
    場內製造之聲響，自上午7時起至晚上8時止不得超過65分貝
    、自晚上8時起至晚上11時止不得超過60分貝、自晚上11時
    起至翌日7時止不得超過55分貝，均無理由，不應准許。原
    審為上訴人敗訴之判決，核無不合。上訴意旨指摘原審判決
    不當，求予廢棄改判，為無理由，應予駁回。
六、本件事證已臻明確，兩造其餘之攻擊或防禦方法及所用之證
    據，經本院斟酌後，認為均不足以影響本判決之結果，爰不
    逐一論列，併此敘明。
據上論結，本件上訴為無理由，依民事訴訟法第449條第1項、第
78條，判決如主文。　　　　
中　　華　　民　　國　　111 　年　　1 　　月　　12　　日
                          民事第八庭
                              審判長法  官  杭起鶴
                                    法  官  吳國聖
                                    法  官  黃裕仁
正本係照原本作成。
如不服本判決，應於收受送達後20日內向本院提出上訴書狀，其
未表明上訴理由者，應於提出上訴後20日內向本院補提理由書狀
（均須按他造當事人之人數附繕本）。因疫情而遲誤不變期間，
得向法院聲請回復原狀。
上訴時應提出委任律師或具有律師資格之人之委任狀；委任有律
師資格者，另應附具律師資格證書及釋明委任人與受任人有民事
訴訟法第466 條之1 第1項但書或第2 項所定關係之釋明文書影
本。如委任律師提起上訴者，應一併繳納上訴審裁判費。
                                    書記官  王麗珍
中　　華　　民　　國　　111 　年　　1 　　月　　12　　日